【裁判字號】    98,易,3020
【裁判日期】    990212
【裁判案由】    詐欺
【裁判全文】
臺灣臺中地方法院刑事判決              98年度易字第3020號
公  訴  人  臺灣臺中地方法院檢察署檢察官
被      告  丙○○
上列被告因詐欺案件，經檢察官提起公訴（98年度偵字第17033
號）及移送併案審理（同署：98年度偵字第24264號），本院判
決如下：
    主    文
丙○○幫助犯詐欺取財罪，處拘役伍拾日，如易科罰金，以新台
幣壹仟元折算壹日。
    犯罪事實
一、丙○○在可預見將其所有金融機構帳戶之存摺、提款卡及密
    碼等帳戶資料交予不詳年籍之成年人使用，足供他人作為詐
    欺取財匯款之工具，仍基於幫助他人犯罪之不確定故意，於
    民國98年4月間某日（指4月17日前），在臺中市○○路與美
    村路之某便利商店門口，將其向中華郵政股份有限公司英才
    郵局申請開立之帳號：00000000000000號（下稱上開帳戶）
    之存摺、提款卡（包括密碼），以新臺幣（下同）2000元之
    代價，交付予某真實姓名、年籍不詳之詐騙集團成員。該詐
    騙集團成員隨即意圖為自己不法之所有，而為下列之詐欺行
    為：(一)於98年4月17日晚間7時30分許，與甲○○在網路聊天
    室聊天時，傳送援交之訊息，並要求操作自動櫃員機以確認
    非警察之身分，致甲○○陷於錯誤，遂於同日晚間9時49分
    （起訴書誤載為33分），匯款4983元至上開帳戶；(二)又於98
    年4月17日撥打電話予乙○○並向其詐稱：乙○○若欲購買
    魟魚，請立即匯款至上開帳戶云云，致乙○○因而陷於錯誤
    ，遂於同日23時10分許，匯款29983元至上開帳戶。嗣經甲○○、乙○○發覺受騙而報警處理，始循線獲悉上情。
二、案經臺中縣警察局霧峰分局、台中市警察局第一分局報請臺
    灣臺中地方法院檢察署檢察官提起公訴及移送併案審理。
    理    由
一、上揭事實，業據被告丙○○（下稱被告）於本院審理中供承
    不諱，復經被害人甲○○、乙○○分別於警詢中指述詳實，
    且有自動櫃員機交易明細單、客戶歷史交易清單、開戶資料
    等存卷足參，堪認被告之自白與事實相符。
二、按刑法上之故意，分直接故意（確定故意）與間接故意（不
    確定故意），「行為人對於構成犯罪之事實，明知並有意使
    其發生者」為直接故意；又「行為人對於構成犯罪之事實，
    預見其發生而其發生並不違背其本意者」為間接故意；而參
    以郵政儲金或銀行帳戶可供款項之存匯、提領，一般人均可
    輕易申請開設，並無任何資格條件之限制，苟有使用金融存
    款帳戶之正當用途，自以使用其本人或可信賴之親友申請之
    帳戶，最為便利安全，始可避免帳戶名義人反悔或心存歹念
    ，利用通知掛失止付、變更存戶印鑑圖章或換摺之方式，將
    帳戶內之款項領走一空，反致使用帳戶人蒙受損失，苟非為
    犯罪等不法目的或為掩飾自己真實身分，並藉以逃避查緝，
    依常情並無捨棄自己申設帳戶而迂迴以花費金錢或其他方法
    向無相當信賴關係之陌生人取得帳戶使用之理，且近年來詐
    欺取財之犯罪類型層出不窮，該等犯罪，多數均係利用他人
    帳戶作為詐欺所得財物之出入帳戶，業經媒體廣為披載，是
    依一般人通常之知識、智能及經驗，均已詳知向陌生人購買
    、承租或其他方法取得帳戶者，多係欲藉該帳戶取得不法犯
    罪所得，且隱匿帳戶內資金之實際取得人之身分，以逃避追
    查，則被告係成年且有智識之人，對此亦應知之甚詳，自難
    諉稱不知，故被告對於交付上開郵局帳戶之存摺、提款卡（
    含密碼）予該姓名年籍不詳之詐欺者，將可能被用來作為詐
    欺取財等非法用途上，應有所預見，且不違背其本意。是以
    ，被告猶仍提供其所有上開帳戶予該名年籍不詳之詐欺者使
    用，當堪認被告亦有容任該詐騙者將被告所有上開帳戶作為
    詐欺取財之匯款指定帳戶使用，準此，被告顯有幫助詐欺取
    財之不確定故意存在無疑；另按刑法上之幫助犯，係指以幫
    助之意思，對於正犯資以助力，而未參與實施犯罪之行為者
    而言；查本件被告將其所有之郵局帳戶提供予該名成年人作
    為遭詐欺取財之受害人匯款指定之帳戶，乃係基於幫助他人
    詐欺取財之犯意，而被告提供上開帳戶之行為，復屬詐欺取
    財構成要件以外之行為，則被告自屬以幫助之意思，參與詐
    欺取財構成要件以外之行為，應以詐欺取財之幫助犯論。本
    案事證明確，被告上開犯行，堪予認定。
三、查上開年籍不詳之成年人基於意圖為自己不法所有之犯意，
    以上開之方式為詐術，使被害人甲○○、乙○○陷於錯誤，
    而將本人之財物交付，該不詳之成年人所為，係犯刑法第
    339 條第1項之詐欺取財罪。被告將上開帳戶之提款卡等物
    交給不詳年籍之成年人詐取財物，核其所為，係幫助犯刑法
    第339條第1項之詐欺取財罪。又被告交付上開帳戶之行為，
    幫助詐騙集團成員之正犯分別對被害人甲○○、乙○○為詐
    欺取財罪之犯行，係一行為觸犯數罪名，為想像競合犯，應
    從一重處斷；且被害人甲○○部分之犯罪事實雖未經檢察官
    起訴，惟業經檢察官移送併辦此部分犯罪事實，且該部分犯
    罪事實與本件經檢察官起訴部分係屬想像競合之裁判上一罪
    關係，基於審判不可分原則，本院自應併予審理，併此敘明
    。被告幫助該等詐欺集團人員犯罪，為幫助犯，依刑法第30
    條第2項之規定，按正犯之刑減輕之。爰審酌被告隨意提供
    其所有上開帳戶供他人非法使用，將助長社會犯罪風氣，可
    能導致真正犯罪者逍遙法外，其行為殊屬不當，又參酌被害
    人在財產上受有損害，心理上亦受有相當之痛苦，被告事後
    始於本院審理時供承犯罪之犯罪後態度，又被告並未賠償被
    害人之損失，惟念及被告本身並未實際參與本件詐欺取財之
    犯行，責難性較小等一切情狀，量處如主文所示之刑，並諭
    知易科罰金之折算標準。
據上論斷，應依刑事訴訟法第299條第1項前段，刑法第30條第1
項、第2項、第339條第1項、第55條前段、第41條第1項前段，刑
法施行法第1條之1，判決如主文。
中    華    民    國    99    年    2     月    12    日
                  刑事第一庭  審判長法  官  何志通
                                    法  官  林清鈞
                                    法  官  許惠瑜
以上正本證明與原本無異。
如不服本判決應於收受送達後10日內向本院提出上訴書狀，並應
敘述具體理由；其未敘述上訴理由者，應於上訴期間屆滿後20日
內向本院補提理由書（均須按他造當事人之人數附繕本）「切勿
逕送上級法院」。
                                    書記官  黃麗鈺
中    華    民    國    99    年    2     月    12    日

司法院資訊處製作；財團法人民間司法改革基金會備份。
